臺北高等行政法院判決
　　　　　　　　　　　　　　　　　　 95年度訴字第02733號
　　　　　　　　　　　　　　　.
原　　　告　中國合成橡膠股份有限公司
代　表　人　甲○○（董事）
訴訟代理人　袁金蘭
　　　　　　林瑞彬律師
被　　　告　經濟部工業局
代　表　人　陳昭義（局長）
訴訟代理人　丙○○
　　　　　　丁○○
　　　　　　乙○○
上列當事人間因促進產業升級事件，原告不服經濟部中華民國95
年6 月15日經訴字第09506169320 號訴願決定，提起行政訴訟。
本院判決如下：
　　主  文
原告之訴駁回。
訴訟費用由原告負擔。
　　事  實
一、事實概要：
    原告於民國（下同）94年10月21日檢附去瓶頸及30噸鍋爐專
    案投資計劃書、生產製造流程圖與設備配置圖、設備明細表
    等文件，向被告提出申請( 收文字號:00000000000) 核發投
    資抵減證明。案經被告審查，認原告所檢附之去瓶頸及30噸
    鍋爐專案計劃，皆為部分機器設備更新，不符合投資抵減「
    整廠、整批」必須為全新設備經本局專案核定之規定，於94
    年12月9 日以工化字第09400912010 函駁回原告申請（下稱
    原處分）。原告不服，提起訴願，遭決定駁回，遂提起本件
    行政訴訟。
二、兩造聲明：
  (一)原告聲明求為判決：
    1.訴願決定及原處分均撤銷。
    2.訴訟費用由被告負擔。
  (二)被告聲明求為判決：
    1.原告之訴駁回。
    2.訴訟費用由原告負擔。
三、兩造之爭點：
　(一)原告主張之理由：
    1.原處分認整線設備均應全部屬全新者為限之規定已逾越母
      法促進產業升級條例之授權範圍，顯有違誤:
      (1)按「購置設備採整廠或整線申請發證者，經專案核定，
        得以最後一批設備交貨日期為準。... 。」、「前項第
        三款整廠或整線之認定如下：... 二、採整線申請發證
        者，其設備應在同一生產線上有相互關聯足以影響完成
        生產作業，或設備及其附屬設備須互相配合方能發揮功
        能。」分別為行為時網際網路業製造業及技術服務業購
        置設備或技術適用投資抵減辦法（下稱投資抵減辦法）
        第5 條第3 項第3 款及第4 項第2 款所規定。至於該申
        請投資抵減之設備，依行為時投資抵減辦法第3 條：「
        網際網路業、製造業及技術服務業購置自行使用之自動
        化、溫室氣體排放量減量或提昇企業數位資訊效能之設
        備或技術，....適用前項之設備，以全新者為限。」可
        知，企業申請「整線專案核定」者，該管行政機關應就
        其設備或附屬設備審核是否為在同一生產線上，且設備
        或附屬設備（含全新及固有設備）確實係相互關聯以能
        發揮功能並足以影響完成生產作業，惟其中生產線上運
        轉之「所有」設備並不要求必須為全新購置者，而係提
        出申請適用投資抵減之設備須為全新購置者。
      (2)再按促進產業升級條例（下稱促產條例）第6 條立法目
        的觀之，就公司投資購買自動化設備或技術之支出，給
        予投資抵減之目的，顯係希望企業運用新購置之自動化
        設備，確實可供用於生產、製造或服務，並以提昇生產
        產能、降低成本，進而達到加速我國產業升級及繁榮國
        內經濟目的，該項全新購置設備支出即有投資抵減之適
        用。政府絕無可能認為企業於購置自動化設備加上生產
        線上部分固有舊設備同樣可達到前述立法目的之功能時
        ，較購置生產線上全部整套之自動化設備之行為，係屬
        不值得鼓勵之行為，故行政機關絕無權反於立法目的，
        任意制定限縮租稅優惠之消極要件與程序要件，於制定
        上開投抵辦法後之解釋，更不可流於恣意，以免違反促
        產條例「促進產業升級，健全經濟發展之立法意旨」及
        平等原則。
      (3)原告生產線上之未汰換之固有設備係由於仍可進行正常
        運轉，並未達須報廢時點，自不需進行汰舊換新，倘以
        被告此次整線設備均應全部屬全新者為限之認定標準，
        無疑係迫使原告亦須將仍可正常運轉之固有設備一併汰
        換，間接增加企業投資成本之負擔，恐形成浪費現有資
        源之現象，當非促進產業升級之目的；亦否定原告係為
        整線運作正常，雖僅汰換部分設備，仍係為整體生產效
        率提升，促進產業升級之用意。換言之，觀諸母法促產
        條例第6 條立法原意及授權行政院訂定之投資抵減辦法
        之文義解釋既無可能要求整線設備均應全部屬全新者為
        限之規範解釋，原處分將原告原本依實質要件所應享有
        之投資抵減優惠予以剝奪，將整線之設備更新與整線設
        備全部全新者作不當文字連結，已限縮人民適用投資抵
        減之範圍，顯非促產條例立法之原意，除與大法官釋字
        第367 號解釋意旨不符，並已逾越母法促產條例之授權
        範圍。
    2.再細譯相關法令及「申請須知」文義，仍絕未要求凡以「
      整線」方式申請投資抵減者所購置之設備需整線皆為全新
      設備，被告在法無明文下，以「整線設備均應屬全部全新
      者為限」加以論斷本案，且訴願決定亦未予以糾正，顯增
      加法令所無之限制予原告，當然違背租稅法定主義：
      (1)依中央法規標準法第5 條之規定，關於人民之權利義務
        事項應以法律定之，而「租稅法定主義法律保留」在稅
        法上的具體原則，依憲法第19條「租稅法定主義」的規
        定，人民有依法納稅之義務，係指人民僅依法律所定之
        納稅主體、稅目、稅率、納稅方法及租稅減免等項目而
        負繳納義務或享受減免繳納之優惠，舉凡應以法律明訂
        或法律未予規定之租稅項目，不得比照或類推適用其他
        法令之規定，或者另以命令做不同之規定，或甚至增列
        法律所無之限制，否則即屬違反租稅法定主義。
      (2)按「適用前項之設備，以全新者為限。」、「採整線申
        請發證者，其設備應在同一生產線上有相互關聯足以影
        響完成生產作業，或設備及其附屬設備須互相配合方能
        發揮功能。」分別為行為時投資抵減辦法第3 條第2 項
        及第5 條第4 項第2 款所規定，另依行為時投資抵減辦
        法申請須知（下稱申請須知）四、處理原則之（一）一
        般性事項中第2 小點所述：「所謂「整廠」、「整批」
        之認定標準為：(1)設備及其附屬設備需互相配合方能發
        揮功能者。(2)同一生產線上有相互關聯足以影響生產作
        業者。(3)非屬以上(1)、(2)情況者，如購置設備擬採整廠
        或整批設備發證者，˙˙˙。」故「整線申請」者，必
        須符合1.申請適用投資抵減所購置之設備為全新者、2.
        設備應在同一生產線上有相互關聯足以影響生產作業、
        3.設備及其附屬設備需互相配合方能發揮功能等3 項要
        件，此合先予以敘明。
      (3)上開投資抵減辦法及申請須知，顯未有明文規定要求申
        請整線發證者須符合「同一生產線上之所有設備皆須為
        互有關聯足以影響生產作業之全新設備」。亦即若該生
        產線上仍有部份為非全新購置之固有設備，但只要另購
        置之全新設備皆位於同一條生產線上，且設備或附屬設
        備（含全新及固有設備）彼此互有關聯並能互相配合即
        可。原處分顯超出前揭法令規定之文義解釋範圍，限縮
        所謂整線生產申請發證之適用範圍，增加上述投資抵減
        辦法及申請須知規定中所無之限制，顯損及原告依法得
        享有之租稅優惠權益，當然違背課稅要件法定主義（即
        租稅法定主義下之子原則）。
    3.投資抵減辦法所訂「整線」認定方式，顯係為正確審核是
　　　否可達促進產業升級目的而設，被告未審酌上情，拘泥於
      整線所更換之設備皆須為全新購置為限之理由予以否准，
      其已違背促產條例之立法意旨：
      (1)按政府頒佈促進產業升級條例，訂定各行業購置設備或
        技術適用投資抵減辦法，察其立法目的既為以租稅獎勵
        企業投資購置自動化設備或技術，運用自動化設備或技
        術，以科技化及效率化之方式提昇生產產能、降低成本
        、以加速我國產業升級、企業體質之改善、繁榮經濟、
        促進就業，並減少產業外流，達到根留台灣繁榮國內經
        濟目的，因此，藉租稅減免之優惠就企業購置設備或技
        術之支出，准予企業享有營利事業所得稅額之抵減優惠
        ，為投資抵減租稅優惠實體面之具體規定。以此立法目
        的觀之，就企業購買營運使用之設備或技術是否應予認
        列為投資抵減之項目而得以為營利事業所得稅額抵減之
        項目，諒係以該設備或技術是否確實已可供公司用於生
        產、製造或服務，於生產線上已可進行正常運轉後，始
        可達提昇生產產能以加速產業升級為認定標準，而非僅
        鼓勵國內公司購買自動化設備或技術。而就投資抵減租
        稅優惠申請程序面之具體規定，原則上為設備交貨之次
        日起6個月內提出申請， 但鑑於投資所購買之各批自動
        化生產設備於生產線上倘若無法單獨進行運作，同時分
        期購入之自動化生產設備相互關聯，須整批互相配合之
        情形下方可使生產線發揮正常功能時，乃訂定公司得以
        「整線」方式申請專案核定，即得以最後一批生產設備
        交貨後，將整批生產設備安裝於生產線上，確定設備間
        已完全配合，生產作業可正常運作後，此時方得享有抵
        減稅款之優惠。
      (2)原告於本案中所增添更換之系爭各批生產設備，包括反
        應器、油預熱器等，皆位於同一生產線上，且分別位於
        生產線之前段或後段，系爭各批新生產設備與固有設備
        彼此間互有關聯，須密切配合從事生產，缺一不可，足
        以影響生產作業，是須於整批新生產設備於生產線安裝
        完成並經嚴密測試無誤後，方能使生產線進行正常運作
        ，以發揮其功能，謹檢附原告碳煙設備試車報告可資佐
        證，且當新購買之系爭生產設備經驗收或測試不符生產
        作業所需規格時，依簽訂之訂購合約書，供應商應無條
        件收回，並依原告指定日期重新交貨。
      (3)原告投資購買系爭各批全新生產設備之規格、細部項目
        與數量繁雜，惟在實體投資抵減優惠適用上並無疑義，
        但因各批單一設備交貨與裝置完成後並無法各自達使用
        狀態，生產線仍無法進行正常運作以供被告確認，故必
        須以「整線」方式提出申請，依前揭投資抵減辦法第5
        條第3 項第3 款，應即得以最後一批設備交貨日期為基
        準，倘以被告所認原告為部分設備更新不符整線之申請
        ，應適用前揭投資抵減辦法第5 條第1 項第2 款，即應
        於各批新設備交貨之次日起6 個月提出申請，此認定方
        式代表原告陸續購進之系爭各批新設備不須整批一併安
        裝於生產線，並測試是否可互相配合從事生產以使生產
        作業能完整運作之情形下，即可申請適用投資抵減。試
        問當其中有一批新設備有瑕疵或規格不符造成整條生產
        線無法進行正常運作，原告可依碳煙設備訂購合約書約
        定退貨之情形，自無法提昇生產產能以降低成本。綜上
        所述，原告購置全新設備，依法可就所購置之內容享有
        投資抵減之優惠，但因整條生產線之新舊設備間須相互
        配合，耗時較長，是以提出整線申請，此整線申請發證
        方式實係前揭投資抵減辦法之最適切例證，並且符合政
        府獎勵企業投資之原意，自應依法核准。綜上，原處分
        及訴願決定顯有違誤，請撤銷原處分及訴願決定。
 (二)被告主張之理由：
    1.行政院93年7 月14日行政院壹財字第0930029311號令發布
      之投資抵減辦法第5 條依本辦法規定適用投資抵減者，其
      購置之設備或技術，應依下列期限及程序辦理：第一項第
      一款之之交貨時間，依下列規定認定之：三、購置設備採
      整廠或整線申請發證者，經專案核定，得以最後一批設備
      交貨日期為準。其以同一訂購證明文件整批訂購者，其交
      貨日期之認定亦同。另被告產業政策組曾於94年11月29日
      以創簽字號：工策字第09401026141號 「廠商申辦整廠整
      線設備之事宜討論會議」會議紀錄七、決議事項：（二）
      投資抵減之立法本旨即為全新之設備，故無論整廠或整線
      之申請亦應全部設備皆為全新設備才可，且現行辦法規定
      購置設備採整廠或整線者，應事先經被告專案核定。按上
      述條文規定，公司申請申辦整廠整線投資抵減證明時，應
      為購置全新之設備為之。故原告中國合成橡膠股份有限公
      司，自當購置全新之設備再向被告提出申請。
    2.本件原告曾於94年10月21日以中膠（94） 字第045號函及
      94年11月8日以中膠（94）字第049號函向被告申辦「碳煙
      」去瓶頸及30噸鍋爐整廠整線投資抵減證明，經被告審查
      於94年10月28日以工化字第00000000000號函及94年12月
      9 日以工化字第09400912010 號函復：本專案設備皆為部
      分更新，並不符合投資抵減辦法中「整廠或整線」必須為
      全新設備之規定。原告誤解投資抵減辦法規定，係應歸責
      原告之疏忽。
    3.另原告提及被告84年3 月2 日工證（84）3 字第000025號
      所核發原告整廠證明書中，當時原告並未更新40C 反應器
      一節，經查原告所檢附81年度U3擴建專案工程設備變動-
      圖塊說明，40C 反應器與PC-300反應器係為分別獨立之生
      產線，亦即原告所生產之碳煙可由40C 反應器之生產線生
      產，亦或由PC-300反應器生產線生產，因此原告雖未購置
      40C 反應器，並未違背投資抵減辦法中整廠整線之規定，
      因此得以申辦整廠整線投資抵減。綜上所述，本件原告之
      訴為無理由，請依法駁回原告之訴。
　　理  由
一、原告起訴主張：被告要求以整線方式申請投資抵減者所購置
    之設備需整線為「全新」機器設備之更換，顯然超出法律文
    義解釋，限縮整線生產之適用範圍，增加投資抵減辦法規定
    中所未見之限制，損及原告依法得享有之租稅優息權益，亦
    有違背依法行政及租稅法定原則。原處分顯有違法，爰提起
    本件行政訴訟，求為判決如聲明所示云云。
二、被告則以: 依投資抵減辦法規定，公司申請申辦整廠整線投
    資抵減證明時，應為購置全新之設備為之。原告申請「碳煙
    」去瓶頸及30噸「蒸汽」鍋爐專案為整廠整批之投資抵減證
    明，因專案設備皆為部分更新，不符合投資抵減「整廠、整
    批」必須為全新設備且經該局專案核定之規定，乃為否准原
    告申請之處分，並無違誤，求為判決駁回原告之訴等語，資
    為抗辯。
三、按行為時投資抵減辦法第3 條規定「網際網路業、製造業及
    技術服務業購置自行使用之自動化、溫室氣體排放量減量或
    提升企業數位資訊效能之設備或技術，其在同一課稅年度內
    購置總金額達60萬元以上者，屬設備部分得就購置成本按百
    分之11；屬技術部分得就購置成本按百分之10，自當年度起
    5 年內抵減各年度應納營利事業所得稅額。適用前項之設備
    ，以全新者為限。」又同辦法第5 條第1 項規定「依本辦法
    規定適用投資抵減者，其購置之設備或技術，應依下列期限
    及程序辦理：一、應於93年1 月1 日起至94年12月31日之期
    間內訂購，並於訂購日之次日起二年內交貨。若因情形特殊
    ，未能於規定期限內交貨者，得於期限屆滿前敘明事由，向
    經濟部工業局或其授權機關申請延長，但延長期間不得超過
    2 年。」第3 項規定「第1 項第1 款之交貨時間、依下列規
    定認定之：... 三、購置設備採整廠或整線申請發證者，經
    專案核定，得以最後一批設備交貨日期為準。其以同一訂購
    證明文件整批訂購者，其交貨日期之認定亦同。」至於所謂
    整廠或整線之認定，同辦法第5 條第4 項規定為「一、採整
    廠申請發證者，其設備應指在一完全新廠內所購置之設備為
    限。二、採整線申請發證者，其設備應在同一生產線上有相
    互關聯足以影響完成生產作業，或設備及其附屬設備須互相
    配合方能發揮功能。」
四、查原告於94年10月21日檢附相關文件，向被告提出申請( 收
    文字號:00000000000) 核發投資抵減證明。被告以原告所檢
    附之去瓶頸及30噸鍋爐專案計劃，皆為部分機器設備更新，
    不符合投資抵減「整廠、整批」必須為全新設備經專案核定
    之規定，作成原處分駁回原告申請等事實，有原告94年10月
    21日中膠 (94)字第045號申請書、去瓶頸及30噸鍋爐專案投
    資計劃書、生產製造流程圖與設備配置圖、設備明細表等件
    附原處分卷可稽，並為兩造所不爭，堪以憑認。
五、歸納兩造上述之主張，本件爭執之重點在於: 系爭去瓶頸及
    30噸鍋爐專案計劃，為部分機器設備更新，是否符合行為時
    投資抵減辦法第5 條第3 項第3 款及第4 項第2 款規定之「
    整線」設備? 經查:
(一)、按促產條例第6 條之立法目的在投資抵減可降低購置機器設
    備之成本、改變資本與勞務之價格比，因其所產生之替代效
    果與所得效果，能加速達成工業升級之目標。可知，得申請
    投資抵減之自動化設備，應以全新者為限，以鼓勵該類產業
    汰舊更新自動化生產設備提高生產力。是行政院依據前開條
    例授權訂定投資抵減辦法之適用範圍、核定機關、申請期限
    、申請程序等相關事項，核與母法無違，行政機關辦理相關
    案件，自得據之適用。又得以適用抵減稅額之自動化設備，
    必須以全新者為限，此觀前揭促產條例第6 條之立法目的及
    投資抵減辦法3 條第2 項之規定自明。足見，依投資抵減辦
    法提出申請核發抵減證明之自動化設備，不論是採個別、整
    廠或整線申請，均必須符合「全新」之要件。再者，投資抵
    減辦法第1 條係明定法源依據、第2 條係規定名詞定義、第
    3 條及第4 條係規定適用之設備及範圍、第5 條係規定申請
    之期限及程序。另顧及採整廠或整線申請發證者，其交貨時
    間與採單項個別設備申請發證者，有所不同，而於第5 條第
    3 項第3 款從寬規定，以最後一批設備交貨日期為準。至於
    第5 條第4 項僅係針對所購置之設備係屬以整廠、整線或整
    批之方式申請核發證明者，所作有關「整廠」或「整線」之
    認定標準，並未排除同法第3 條第2 項規定之適用，是原告
    採整線方式申請核發投資抵減證明，依投資抵減辦法第3 條
    第2 項及第5 條第4 項之規定，必須同時具備「整線設備」
    及「全新」二項要件，始符合規定，此為法令所明定，並非
    被告自行限縮解釋。原告主張被告原處分增加投資抵減辦法
    規定未有之限制，損及原告依法得享有之租稅優惠權益，違
    背依法行政及租稅法定原則云云，均非可採。
(二)、原告主張生產線上之未汰換之固有設備仍可進行正常運轉，
    ，倘以被告整線設備均應全部屬全新者為限之認定標準，無
    疑迫使原告亦須將仍可正常運轉之固有設備一併汰換，間接
    增加企業投資成本之負擔，恐形成浪費現有資源之現象，當
    非促進產業升級之目的云云。惟投資抵減辦法就單項個別自
    動化設備之申請程序，已另有規定，原告可僅就汰換的新設
    備依規定申請投資抵減，未強令原告須整線設備全部更新，
    始可申請投資抵減。原告此部分之主張，尚非可採。
(三)、本件原告申請適用投資抵減之設備，基本上分為3 個部分:
    第1 及第2 部分為U1與U2之擴建工程，原告計畫利用將現有
    300T3 、300T1&T2反應器替換為375T反應器，並將部分管線
    、風車、油預熱器、乾燥爐等設備加以更換或調整，使各該
    生產線之碳煙產能增加至5,000 噸～12,500噸；第3 部分則
    為新建一套30噸之鍋爐，有原告「中橡林園廠碳煙及蒸汽擴
    產專案投資計畫書」附原處分卷可按。經與原告提出之投資
    計畫生產製造流程圖比對後，可知，系爭投資計畫所擬擴建
    之碳煙生產線，僅為「部分」機具設備之更換或更新，為原
    告所不爭（見原告起訴狀第8 頁及本院96年2 月27日準備程
    序筆錄），並有原告擴建專案工程及30噸鍋爐設備變動─圖
    塊說明乙件在卷可稽（見原證1 ），揆諸前揭說明，「部分
    」設備更新，核非「整線」設備全新，要堪認定。是原告主
    張系爭去瓶頸及30噸鍋爐專案計劃，為部分機器設備更新，
    符合行為時投資抵減辦法第5 條第3 項第3 款及第4 項第2
    款之規定，委無足採。
六、綜上所述，原告所訴各節，均非可採。被告以原告申請核發
    投資抵減之設備皆為部分更新，不符合投資抵減「整廠、整
    批、整線」必須為全新設備經專案核定之規定，作成原處分
    否准所請，核無違誤。訴願決定予以維持，亦無不合。原告
    仍執前詞，訴請撤銷，為無理由，應予駁回。
據上論結，本件原告之訴為無理由，爰依行政訴訟法第98條第3
項前段，判決如主文。
中　　華　　民　　國　　96　　年　　3 　 月　   15　　日
                        第四庭審判長 法  官  侯東昇
                                     法  官  李玉卿
                                     法  官　林惠瑜
上為正本係照原本作成。
如不服本判決，應於送達後20日內，向本院提出上訴狀並表明上
訴理由，如於本判決宣示後送達前提起上訴者，應於判決送達後
20日內補提上訴理由書（須按他造人數附繕本）。
中　　華　　民　　國　　96　　年　　3  　月　   15　　日
                                     書記官  劉道文
